【裁判字號】    97,簡上,202
【裁判日期】    971022
【裁判案由】    詐欺
【裁判全文】
台灣屏東地方法院刑事判決      97年度簡上字第202號
公  訴  人  臺灣屏東地方法院檢察署檢察官
被  告  即
上  訴  人  乙○○
上列上訴人即被告因詐欺案件，不服台灣屏東地方法院97年度簡
字第1076號中華民國97年6 月24日第一審簡易判決（聲請簡易判
決處刑案號97年度偵字第2790號），提起上訴，本院管轄之第二
審合議庭判決如下：
    主  文
上訴駁回。
乙○○緩刑貳年。
    事  實
一、乙○○已預見金融機構帳戶係個人理財之重要工具，為個人
    財產、信用之表徵，如交予他人使用，有供作財產犯罪用途
    之可能，仍以基於幫助詐騙集團遂行詐欺取財之不確定故意
    ，於民國97年1月17日某時，在屏東縣潮州鎮麥當勞速食店
    ，將其向華南銀行潮州分行申辦之帳號000000000000號帳戶
    存簿及印章、提款卡、密碼，交付給不詳成年男子，該人於
    取得上開帳戶後，即將之轉交所屬之詐騙集團使用。而由詐
    欺集團成員基於意圖為自己不法所有之詐欺犯意聯絡，在自
    由時報上刊登「安妮工作室」之油壓按摩廣告，甲○○見報
    後即撥打電話與之接洽，對方要求甲○○至自動櫃員機操作
    ，以確認其身份非警務人員，甲○○不疑有詐，遂於97年1
    月17日18時26分許至自動櫃員機依指示操作，誤將新台幣（
    下同）15982 元匯入乙○○之上開帳戶內，而受有損害。
二、案經屏東縣政府警察局移送臺灣屏東地方法院檢察署檢察官
    偵查起訴。
    理  由
一、被告乙○○於本院審理中對前揭事實坦承不諱，經查被告將
    其華南銀行潮州分行帳戶交付他人，致被害人甲○○受騙後
    將錢匯入該帳戶內之事，除為被告所自承，復據被害人於警
    詢時指述歷歷，並有自動櫃員機匯款交易明細單、被告華南
    銀行潮州分行帳戶開戶資料、帳戶歷史交易紀錄表各乙份在
    卷可稽。質之被告坦言知悉金融帳戶之用途，亦知道不可隨
    意將金融帳戶交付他人使用，伊有6 、7 本存摺，而其薪資
    收入都是匯入金融帳戶，薪資匯入帳戶只需提供存摺影本給
    僱主，不需將存摺正本、提款卡、密碼等均一併交付等事，
    足徵被告對於應徵工作時不需交付金融帳戶資料給僱主乙節
    ，有所瞭解。且被告有6 、7 本存摺，卻刻意挑選裡頭已經
    沒有存款之帳戶給對方，可見被告並非憨厚到不可理喻之地
    步，自應對其行為之內在意義，知之甚詳。況且，被告原先
    辯稱提供帳戶資料是要讓僱主做徵信使用，然詰之帳戶與徵
    信有何關連，又說提供提款卡密碼是要讓對方測試該帳戶能
    否使用，以被告之社會歷練，實非不知提供帳戶根本不能進
    行徵信，此亦為被告所供認無訛。縱或提供被告金融帳戶資
    料有助於徵信工作之進行，但只需提供存摺影本即可，何以
    提款卡及密碼都一起交給對方，而其他幾本存摺資料何以未
    一併提供。復且，被告是在麥當勞速食店跟對方接洽，對於
    公司位置所在、規模、人事全然不知，為何敢貿然將個人私
    密物品交付。尤其，公司事後遲遲不讓被告開工，被告亦為
    何未立即將帳戶辦理掛失，任由詐欺集團恣意擺佈，誠極不
    合常理。顯見被告於警偵訊時所辯，純屬臨訟杜撰之詞，委
    不足採，其犯行至堪認定。
二、按刑法上之故意，可分為直接故意與不確定故意（間接故意
    ），所謂「不確定故意」，係指行為人對於構成犯罪之事實
    ，預見其發生而其發生並不違背其本意者，刑法第13條第2
    項定有明文。又按刑法上之幫助犯，係指以幫助之意思，對
    於正犯資以助力，而未參與實施犯罪之行為者而言，是行為
    人主觀上若係以幫助他人犯罪之意思，而在客觀上從事構成
    要件以外之行為，應論以幫助犯。再者，幫助犯並不須對於
    正犯所實行之構成要件實現行為，達到明確認識該具體構成
    要件行為之必要，僅須對於該可能實現之構成要件類型行為
    有所認識即可，合先敘明。近來政府因不法詐騙集團以電話
    向不特定人詐稱中獎、退稅、假擄人真詐財、信用卡、金融
    卡遭盜用及手機簡訊等方式，騙取被害人匯款或依指示操作
    自動櫃員機轉帳轉帳至預先取得人頭帳戶之行為猖獗，不僅
    早已透過媒體、廣告大力宣導防範，並成立專責之反制、偵
    辦單位，就現代國人日常生活經常須接觸之自動櫃員機周圍
    及操作時顯示之畫面，亦無不以醒目之方式再三提醒，行政
    院猶因而作成降低每日可轉帳金額上限等，限制人民以自動
    設備進行金融交易活動之重大政策，引起社會廣泛討論，是
    以社會上一般人之通念，在客觀上當可預見取得他人金融存
    款帳戶使用之行徑常與詐欺犯罪類型密切相關。又金融機構
    存款帳戶事關存戶個人財產權益之保障，存摺乃係個人資金
    往來情形之紀錄，印鑑、提款卡、密碼則為領取款項之重要
    憑證，除非本人或與本人關係密切者，實難認有何理由可自
    由流通使用，一般人亦均妥為保管以防止他人任意使用而有
    盜領等情事之發生，縱使特殊情況偶有交付他人使用之需，
    亦必然深入瞭解用途後再行提供使用，方符常情。再者，存
    摺、提款卡、密碼既非自由流通使用之物，且又具有個人私
    密性質，尚難認有何交易之經濟價值，此為社會上一具有通
    常知識之人所能知悉之事。被告為高職畢業，有警卷調查筆
    錄受詢問人資料欄可稽，智識程度非低，就上開各項情事，
    自難諉為不知。況衡諸社會一般常情，倘係作為合法使用，
    大可由需要使用之人，自已申辦帳戶，領取存摺、提款卡及
    密碼使用，又何須向他人承租之理？準此，被告應有幫助正
    犯犯詐欺類型犯罪之不確定故意，應可認定。
三、核被告所為，係犯刑法第30條第1 項、第339 條第1 項之詐
    欺取財罪。被告幫助他人犯罪，為幫助犯，依上開說明，應
    依刑法第30條第2 項之規定減輕其刑。又該不詳之成年男子
    與所屬詐欺集團內之成員，就本件詐欺取財犯行間，有犯意
    聯絡及行為分擔，均為共同正犯。惟因幫助係從犯，係從屬
    於正犯而成立，刑法上既無「共同幫助」之情，當亦無「幫
    助共同」之可言，故主文無須為「幫助共同」之諭知（參酌
    司法院70年10月28日(70) 廳刑一字第1104號刑事法律問題
    研究之研究意見），附此敘明。原審審酌被告提供上開存摺
    、提帳卡、密碼供詐騙集團使用，助長訛詐風氣，且使執法
    人員難以追查該詐騙集團之真實身分，兼衡被告犯罪之動機
    、目的、手段、品行及智識程度、犯罪所生之危害及其犯罪
    後之態度等一切情狀，量處有期徒刑４月，並諭知易科罰金
    之折算標準，其認事用法，均無不合，量刑亦屬妥適。被告
    上訴意旨空言指摘原審判決不當，顯無理由，應予駁回。惟
    查，被告犯後已深表悔悟，充分展現和解誠意，匯還告訴人
    被詐欺之款項，有郵政跨行匯款申請書在卷可證，其前未曾
    受有期徒刑以上刑之宣告，素行尚佳，有臺灣高等法院被告
    全國前案紀錄表在卷可稽，本院斟酌上情，認其一時失慮而
    罹刑典，經此審判科刑，當知所警惕，信無再犯之虞，本件
    所宣告之刑以暫不執行為適當，爰諭知緩刑2 年，以勵自新
    。
據上論斷，應依刑事訴訟法第455 條之1 第1 項、第3 項、第
368 條，刑法第74條第1項第1 款，判決如主文。
本案經檢察官李侑姿到庭執行職務。
中    華    民      國      97    年   10   月  22    日
                    刑事第五庭
                              審判長法  官  石家禎
                                    法  官  程士傑
                                    法  官  陳秀慧。
以上正本證明與原本無異。
不得上訴。
中    華    民      國      97    年   10   月  22    日
                                    書記官  林鴻仁


司法院資訊處製作；財團法人民間司法改革基金會備份。
